臺灣苗栗地方法院民事判決
110年度苗家繼簡字第12號
原      告  黃清松  

訴訟代理人  周念暉律師
被      告  黃張玉妹


            黃慶松  

            黃國松  


            黃子耘  

            傅振銘  


兼  上一人
訴訟代理人  傅家華  

被      告  傅家女  

法定代理人  新竹縣政府社會處處長
被      告  吳芝雲  



兼  上一人
訴訟代理人  吳貴豪  

被      告  陳宥竹  

法定代理人  陳怡妗   
上列當事人間請求分割遺產事件，本院於民國111年4月29日言詞
辯論終結，判決如下：
    主      文
被繼承人黃錦祥所遺如附表所示之遺產准予分割，分割方法如附
表分割方法欄所示。
訴訟費用由原告黃清松、被告黃張玉妹、黃慶松、黃國松、黃子
耘各負擔6分之1；被告傅振銘、傅家華、傅家女、吳貴豪、吳芝
雲、陳宥竹各負擔36分之1。
　　理    由
一、被告黃張玉妹、黃慶松、黃國松、黃子耘、傅家女、吳貴豪
    、吳芝雲、陳宥竹經合法通知，未於最後言詞辯論期日到場
    ，核無家事事件法第51條準用民事訴訟法第386 條所列各款
    情形，爰依原告黃清松之聲請，由其一造辯論而為判決。
二、原告起訴意旨略以：被繼承人黃錦祥於民國102年2月10日死
    亡，遺有如附表所示之遺產。被繼承人死亡時，繼承人有原
    告黃清松、被告黃張玉妹、黃慶松、黃國松、黃子耘及訴外
    人黃秀琴，應繼分各為6分之1。嗣黃秀琴於103年1月12日死
    亡，其繼承人即被告陳宥竹、吳貴豪、吳芝雲、傅振銘、傅
    家華及傅家女再轉繼承，應繼分各為36分之1。被繼承人並
    未以遺囑禁止繼承人分割遺產，兩造亦未以契約禁止分割遺
    產，然迄今仍無法達成分割協議，爰依民法第1164條之規定
    ，訴請分割遺產等語。並聲明：被繼承人黃錦祥之遺產准予
    分割，並依兩造之應繼分分割為分別共有。
三、被告答辯意旨略以：
（一）被告傅振銘、傅家華：同意依原告主張之分割方案為遺產
      分割。
（二）被告吳貴豪、吳芝雲：同意遺產分割，分割方案主張變價
      分割或是被告吳貴豪、吳芝雲應受分配部分由原告取得，
      原告以現金補償其2人。
（三）被告黃張玉妹、黃慶松、黃國松、黃子耘、傅家女、陳宥
      竹未到庭，亦未以書狀陳述意見。
四、本院得心證之理由：
（一）原告主張被繼承人黃錦祥於102年2月10日死亡，遺有如附
      表所示之遺產，兩造均為其繼承人，被繼承人未以遺囑禁
      止繼承人分割遺產，兩造亦未以契約禁止分割，惟兩造迄
      今仍無法達成分割協議等情，有除戶謄本、戶籍謄本、繼
      承系統表、土地登記第一類謄本、財政部中區國稅局遺產
      稅免稅證明書、房屋稅籍資料等件在卷足參，且為兩造所
      不爭執，堪信為真實。
（二）按繼承人有數人時，在分割遺產前，各繼承人對於遺產全
      部為公同共有。又繼承人得隨時請求分割遺產，但法律另
      有規定或契約另有訂定者，不在此限。民法第1151條、第
      1164條分別定有明文。又按分割之方法不能協議決定，或
      於協議決定後因消滅時效完成經共有人拒絕履行者，法院
      得因任何共有人之請求，命以原物分配於各共有人，但各
      共有人均受原物之分配顯有困難者，得將原物分配於部分
      共有人；或原物分配顯有困難時，得變賣共有物，以價金
      分配於各共有人；或以原物之一部分分配於各共有人，他
      部分變賣，以價金分配於各共有人，98年1 月23日新修正
      民法第824 條第2 項亦定有明文。又公同共有物之分割，
      除法律另有規定外，準用關於共有物分割之規定，此觀新
      修正民法第830 條第2 項規定自明。依前揭規定，系爭遺
      產於分割前，兩造對於遺產全部為公同共有，系爭遺產並
      無不能分割之情形，亦無不分割之約定，兩造就系爭遺產
      既不能協議分割，則原告請求裁判分割，即無不合。復按
      裁判分割共有物訴訟，為形式之形成訴訟，其事件本質為
      非訟事件，故法院定共有物之分割方法，雖應斟酌當事人
      之聲明、共有物之性質、經濟效用及全體共有人之利益等
      公平決之，然不受當事人聲明之拘束。是以，法院選擇遺
      產分割之方法，應具體斟酌公平原則、各繼承人之利害關
      係、遺產之性質及價格、利用價值、經濟效用、使用現狀
      及各繼承人之意願等相關因素，以為妥適之判決。本件被
      繼承人黃錦祥所遺如附表編號1所示土地，有竹木及作物
      ，使用情況不明；如附表編號2所示土地上，有附表編號4
      所示門牌號碼苗栗縣○○鄉○○村0鄰○○00000號房屋，為加強
      磚造三層建物，第三層樓為未保存登記建物，目前為被告
      黃慶松、黃張玉妹使用；附表編號3所示土地上，有附表
      編號5所示之磚造鐵皮建物，未辦理保存登記，目前無人
      使用，屋前廣場有圍籬，由被告黃慶松飼養鵝，有本院勘
      驗筆錄、空照圖、現場照片、地籍圖謄本等在卷足參。被
      告吳貴豪、吳芝雲主張變價分割或由原告價購其應受分配
      部分，惟原告並無價購之意願。本院審酌如附表所示遺產
      之性質、利用價值、經濟效用、使用情形後，各依兩造應
      繼分比例分割為分別共有較為公平、適當，由兩造分別取
      得應有部分後，再行協商分割方案或較為經濟之利用或變
      賣，亦屬可採，爰判決如主文第1 項所示。
（三）末按因共有物分割、經界或其他性質上類似之事件涉訟、
      由敗訴當事人負擔訴訟費用顯失公平者，法院得酌量情形
      ，命勝訴之當事人負擔其一部。家事事件法第51條準用民
      事訴訟法第80條之1 定有明文。查裁判分割遺產之形成訴
      訟，法院決定遺產分割之方法時，應斟酌何種分割方法較
      能增進共有物之經濟效益，並兼顧兩造之利益，以決定適
      當之分割方法，不受原告聲明之拘束，亦不因何造起訴而
      有不同。是本件原告請求裁判分割遺產雖有理由，惟關於
      訴訟費用之負擔，本院參酌兩造分得之金額及雙方資力，
      認以兩造應繼分之比例負擔，較為公允，爰諭知如主文第
      2 項所示。
五、據上論結，原告之訴為有理由，依家事事件法第51條、民事
    訴訟法第80條之1 、第85條第1 項但書、第385 條第1 項，
    判決如主文。
中　　華　　民　　國　　111 　年　　5 　　月　　13　　日
                   家事法庭     法  官　湯國杰
以上正本係照原本作成。
如對本判決上訴，須於判決送達後20日之不變期間內，向本院提
出上訴狀。
中　　華　　民　　國　　111 　年　　5 　　月　　13　　日
                                書記官　許慈郁　
附表：
編號 類型 標的 權利範圍、核定價額（新台幣） 分割方式 1 土地 苗栗縣○○鄉○○段00000地號 4,815/4,850 1,107,450元 原物分配，由原告黃清松、被告黃張玉妹、黃慶松、黃國松、黃子耘各取得應有部分1,605/9,700；被告陳宥竹、吳貴豪、吳芝雲、傅振銘、傅家華、傅家女各取得應有部分535/19,400，分割為分別共有。 2 土地 苗栗縣○○鄉○○段00000地號 全部 1,283,860元 原物分配，由原告黃清松、被告黃張玉妹、黃慶松、黃國松、黃子耘各取得應有部分1/6；被告陳宥竹、吳貴豪、吳芝雲、傅振銘、傅家華、傅家女各取得應有部分1/36，分割為分別共有。 3 土地 苗栗縣○○鄉○○段000000地號 全部 618,800元 原物分配，由原告黃清松、被告黃張玉妹、黃慶松、黃國松、黃子耘各取得應有部分1/6；被告陳宥竹、吳貴豪、吳芝雲、傅振銘、傅家華、傅家女各取得應有部分1/36，分割為分別共有。 4 房屋 苗栗縣○○鄉○○段000○號（門牌號碼：苗栗縣○○鄉○○村0鄰○○00000號）及增建部分（如附圖D部分所示） 全部 458,700元 原物分配，由原告黃清松、被告黃張玉妹、黃慶松、黃國松、黃子耘各取得應有部分1/6；被告陳宥竹、吳貴豪、吳芝雲、傅振銘、傅家華、傅家女各取得應有部分1/36，分割為分別共有。 5 房屋 苗栗縣○○鄉○○村0鄰000號（未保存登記建物，如附圖A、B、C部分所示） 50,000/100,000 4,250元 原物分配，由原告黃清松、被告黃張玉妹、黃慶松、黃國松、黃子耘各取得應有部分1/12；被告陳宥竹、吳貴豪、吳芝雲、傅振銘、傅家華、傅家女各取得應有部分1/72，分割為分別共有。